【裁判字號】    96,易,830
【裁判日期】    970312
【裁判案由】    恐嚇取財
【裁判全文】
臺灣基隆地方法院刑事判決               96年度易字第830號
公  訴  人  臺灣基隆地方法院檢察署檢察官
被      告  丙○○
                    （現另案於臺灣基隆監獄執行中）
            乙○○
                    （現另案於臺灣基隆監獄執行中）
上列被告因恐嚇取財案件，經檢察官提起公訴（96年度偵字第
4413號），本院判決如下：
    主  文
丙○○、乙○○共同意圖為自己不法之所有，以恐嚇使人將本人
之物交付，均累犯，各處有期徒刑壹年。
    事  實
一、丙○○前因過失傷害案件，經本院以95年度基交簡字第453
    號判決判處有期徒刑3 月確定，於民國96年6 月13日因縮刑
    期滿執行完畢；乙○○前因違反毒品危害防制條例案件，經
    本院以95年度訴字第389 號判決判處有期徒刑10月確定，於
    96年5 月25日因縮刑期滿執行完畢。詎其等未知悔悟，於96
    年8 月11日下午2 時25分許，由丙○○騎乘乙○○之母所有
    車號2GL-115 號機車搭載乙○○，行經基隆市○○區○○路
    640 巷附近，因缺錢花用，見丁○○一人獨自在巷內行走，
    遂基於意圖為自己不法所有之犯意聯絡，騎車尾隨丁○○，
    並自後方碰觸丁○○之背包，丁○○隨即回頭，遭丙○○及
    乙○○目光凶狠注視，丙○○並向丁○○恫稱：「看你是要
    自己拿錢給我，還是要讓我們用搶的」等語，使丁○○心生
    畏懼，丁○○為拖延時間，遂向丙○○及乙○○佯稱未攜帶
    現金，欲前往親戚在前方開設之麵店借款等情，並往前方巷
    口行進，然丙○○及乙○○仍共乘機車尾隨，丁○○因見丙○○及乙○○並無離去之意，因恐危及自身安全，遂將現金
    新台幣（下同）100 元交付予乙○○，丙○○及乙○○得手
    後始騎車離去，嗣經警依據丁○○提供之車號循線查獲，始
    悉上情。
二、案經基隆市警察局第二分局報請臺灣基隆地方法院檢察署檢
    察官偵查起訴。
    理  由
壹、證據能力部分
一、按被告以外之人於偵查中向檢察官所為之陳述，除顯有不可
    信之情況者外，得為證據，刑事訴訟法第159 條之1 第2 項
    定有明文。本件證人丁○○及同案被告乙○○、丙○○於偵
    查中以證人身分向檢察官而為之陳述，均經具結，又自筆錄
    內容觀之，並無不正取供之情事，而無顯不可信之情況，依
    上開規定，自有證據能力。
二、次按被告以外之人於審判外之言詞或書面陳述，除法律有規
    定者外，不得作為證據；又被告以外之人於審判外之陳述，
    雖不符合刑事訴訟法第159 條之1 至第159 條之4 之規定，
    而經當事人於審判程序同意作為證據，法院審酌該言詞陳述
    或書面陳述作成時之情況，認為適當者，亦得為證據，而當
    事人、代理人或辯護人於法院調查證據時，知有上開不得為
    證據之情形，而未於言詞辯論終結前聲明異議者，視有前項
    之同意，刑事訴訟法第159 條第1 項及第159 條之5 分別定
    有明文。本件證人丁○○及同案被告乙○○、丙○○於警詢
    中所為之陳述，雖就被告丙○○與乙○○而言，為其本人以
    外之人於審判外之言詞陳述，然經本院於審判程序提示予被
    告丙○○及乙○○並告以要旨，均經被告丙○○及乙○○就
    證據能力部分表示無意見，且未聲明異議，又本院審酌證人
    丁○○及同案被告乙○○、丙○○警詢筆錄之記載，並無不
    正取供之情事，且證人於警詢時並無具結之可能，故就該等
    審判外言詞陳述作成時之情況，應認為適當，依前揭法條意
    旨，得援為本案證據。
貳、事實認定部分
    訊據被告丙○○及乙○○固於偵查及本院審理時坦承確於96
    年8 月11日下午2 時25分許，共乘2GL-115 號機車行經基隆
    市○○區○○路640 巷附近，且丁○○確交付100 元等情，
    惟均矢口否認有何恐嚇取財之犯行，辯稱當日行經該處時，
    機車沒油，欲借錢加油，因見丁○○在該處，遂由被告丙○○以誠懇之口氣，詢問丁○○可否借用100 元供機車加油，
    丁○○原稱與其等不熟，經被告丙○○拜託，並表示必定還
    款後，丁○○即表示同意，要求其等至巷口處等待，其等即
    先行前往巷口處，俟丁○○自行步行至巷口，並與一位婦人
    交談後，丁○○即交付100 元，當時，其等詢問丁○○之電
    話號碼以連絡還款事宜，丁○○表示不用，其等始離去現場
    ，並未對丁○○稱「是要自己拿錢給我，還是要我們用搶的
    」云云，經查：
一、被告丙○○於上開時間，確騎乘2GL-115 號機車搭載被告乙○○，行經基隆市○○區○○路640 巷附近時，確曾由被告
    丙○○主動與丁○○交談，之後，丁○○在巷口交付100 元
    予被告乙○○等情，業經被告丙○○及乙○○於偵查及本院
    審理時坦承無誤，核與證人丁○○證述之情節相合，應堪認
    定。
二、被告丙○○及乙○○固否認有恐嚇取財之犯行，惟查：
（一）證人丁○○於警詢及偵查中證稱當日行走在巷內，感覺有
      人自後方碰觸背負之背包，遂回頭查看，見被告丙○○及
      乙○○共乘機車，並以凶惡眼神注視，被告丙○○稱「看
      你是要自己拿錢給我，還是要讓我們用搶的」等語，其感
      覺很害怕，即佯稱未攜帶現金，欲至親戚在前方巷口處開
      設之麵店借錢等情，隨即朝向巷口處行走，然被告丙○○
      及乙○○仍騎機車尾隨在後，其抵達麵店時，被告丙○○
      及乙○○仍駕車在麵店對面等待，其詢問麵店老闆是否見
      過被告丙○○及乙○○，麵店老闆表示並未見過，因被告
      丙○○及乙○○並未離去，其擔心遭被告丙○○及乙○○
      繼續尾隨或被告丙○○及乙○○對其不利，即將背包暫置
      在麵店內，並交付100 元予被告乙○○，被告丙○○及乙○○始騎車離去，其遂將被告丙○○及乙○○騎乘機車之
      車號記下等情，因丁○○與被告丙○○及乙○○均非相識
      ，業經被告丙○○及乙○○陳述無誤，並據證人丁○○證
      述在卷，且丁○○交付之金額僅100 元，非屬鉅額，衡情
      ，丁○○應無刻意設詞構陷被告丙○○及乙○○之必要，
      是認證人丁○○上開證詞，應非虛妄。
（二）次以，果若丁○○確出於自願資助被告丙○○及乙○○，
      並未遭受任何恐嚇，衡諸常情，丁○○應在原地交付金錢
      予被告丙○○及乙○○即可，何以要求被告丙○○及乙○○先行至前方巷口處等待，再自行步行至巷口處交付金錢
      ，足認被告丙○○及乙○○所辯非屬可信；又機車汽油即
      將耗盡，尚非重大急迫危難，且被告丙○○及乙○○均年
      輕力壯，亦無身心障礙等客觀上足以引起一般人憐憫之情
      狀，衡情，丁○○當無刻意前往他處，向他人借款資助之
      必要，堪認證人丁○○證稱向被告丙○○及乙○○佯稱未
      攜帶現金，欲前往巷口麵店借款等情，應屬可信，亦徵丁○○應非出於自願借款，且堪認丁○○係因感到害怕，始
      以向被告丙○○及乙○○佯稱上情以拖延時間。
（三）復以，據被告乙○○於本院審理時稱丁○○可能以為其等
      為不良少年，常在附近出沒，以後會再去向丁○○借錢始
      報警處理等語，亦足信被告丙○○及乙○○非以正當方式
      向丁○○借款，蓋被告丙○○及乙○○若確係以誠懇語氣
      ，一再拜託及表示願還款等方式，向丁○○借款，何以被
      告丙○○及乙○○之借款行為，會使丁○○誤認被告丙○○及乙○○為不良少年，由此堪認被告丙○○及乙○○所
      開所辯非屬可信。
（四）再者，若被告丙○○及乙○○辯稱丁○○係出於自願借款
      ，且其等詢問丁○○電話號碼以連絡還款事宜時，經丁○○表示不用等情屬實，亦即依據被告丙○○及乙○○所辯
      ，丁○○係出於憐憫，自願資助被告丙○○及乙○○，衡
      情，丁○○當無僅為100 元事後再向警方報案之理，亦見
      被告丙○○及乙○○上開所辯，非屬可採。
（五）又被告丙○○於警詢時否認曾於前開時、地騎乘2GL-115
      號機車搭載被告乙○○，亦未自丁○○處拿取100 元等情
      ，與其於偵查及本院審理時陳稱確自丁○○處拿取100 元
      ，但未施以恐嚇等情不符；另被告乙○○於本院審理時辯
      稱當時原計畫向其堂哥借款，但在路上看見丁○○，就向
      丁○○借款等情，足認被告乙○○尚有其他親友居住該處
      ，果若被告丙○○及乙○○當時確因需款加油，其等既已
      計畫至附近親友住處借錢，何以竟會在途中向不認識之丁○○借款，足認被告乙○○所持前開辯解，非合常情，亦
      證被告丙○○及乙○○所辯非堪採信。本件事證明確，被
      告丙○○及乙○○之犯行應堪認定。
、法律適用部分
一、刑法上恐嚇取財罪之「恐嚇」，係指以危害通知他人，使該
    人主觀上生畏怖心之行為，此危害之通知，並非僅限於將來
    ，其於現時以危害相加者，亦應包括在內，因此，恐嚇之手
    段，並無限制，其以言語、文字為之者無論矣，即使出之以
    強暴、脅迫，倘被害人尚有相當之意思自由，而在社會一般
    通念上，猶未達於不能抗拒之程度者，仍屬本罪所謂「恐嚇
    」之範疇。至於危害通知之方法，亦無限制，無論明示之言
    語、文字、動作或暗示之危害行為，苟已足使對方理解其意
    義之所在，並足以影響其意思之決定與行動自由者均屬之（
    最高法院81年度台上字第867 號判決可資參照）。本件被告
    丙○○及乙○○在巷弄內，碰觸獨自行走之丁○○背負之背
    包，並以凶惡眼神盯視丁○○，再由被告丙○○向丁○○稱
    「看你是要自己拿錢給我，還是要讓我們用搶的」等語，復
    於丁○○往前行走時，騎乘機車尾隨在後，衡情，已足以使
    人心生畏懼，且證人丁○○亦證稱確因被告丙○○及乙○○
    之上開言詞及行為，感到很害怕等語，再觀諸丁○○佯稱親
    戚在巷口開設麵店，欲以此方式拖延時間，復交付100 元予
    被告乙○○等情亦明，參酌首揭所述，被告丙○○及乙○○
    之行為，應已該當恐嚇之要件，是核被告丙○○及乙○○所
    為，均係犯刑法第346 條第1 項之恐嚇取財罪。
二、被告丙○○及乙○○就上開恐嚇取財之犯行，互有犯意之聯
    絡及行為之分擔，應論以共同正犯。
三、被告丙○○及乙○○曾受如事實欄所載之徒刑執行完畢，此
    有臺灣高等法院被告前案紀錄表在卷可憑，被告丙○○及乙○○受徒刑之執行完畢，再為本件恐嚇取財之犯行，均係於
    5 年以內故意再犯有期徒刑以上之罪，為累犯，均應依刑法
    第47條第1 項之規定加重其刑。
四、爰審酌被告丙○○及乙○○犯罪所得僅100 元，固非屬鉅額
    ，惟其等均年輕力壯，不思循正當工作途徑獲取生活所需，
    竟以恐嚇取財之方式，獲取不法利得，法治觀念已有嚴重偏
    差，且以向獨自行走於巷弄之女性為前開恐嚇之言詞及舉動
    ，使被害人深感恐懼，對於社會治安之危害非微，實不宜輕
    縱，又其等於警詢、偵查及本院審理時，均矢口否認犯行，
    難認有悔悟之心等一切情狀，認檢察官就被告丙○○及乙○○分別具體求處有期徒刑8 月，尚屬過輕，而分別量處如主
    文所示之刑。
據上論斷，應依刑事訴訟法第299 條第1 項前段，刑法第28條、
第346 條第1 項、第47條第1 項，刑法施行法第1 條之1 ，判決
如主文。
本案經檢察官甲○○到庭執行職務。
中    華    民    國    97    年    3     月    12    日
                  刑事第二庭審判長法    官  陳志祥
                                  法    官  楊皓清
                                  法    官  邰婉玲
以上正本證明與原本無異。
如不服本判決應於收受本判決後10日內向本院提出上訴書狀，其
未敘述上訴理由者，並得於提起上訴後10日內向本院補提理由書
狀（均須按他造當事人之人數附繕本）「切勿逕送上級法院」。
中    華    民    國    97    年    3     月    12    日
                                  書 記 官  彭筠凱
附錄所犯法條：
中華民國刑法第346 條第1 項
（單純恐嚇罪）
意圖為自己或第三人不法之所有，以恐嚇使人將本人或第三人之
物交付者，處6月以上5年以下有期徒刑，得併科1千元以下罰金
。


司法院資訊處製作；財團法人民間司法改革基金會備份。
